【裁判字號】    96,易,5412
【裁判日期】    970416
【裁判案由】    恐嚇取財
【裁判全文】
臺灣臺中地方法院刑事判決              96年度易字第5412號
公  訴  人  臺灣臺中地方法院檢察署檢察官
被      告  甲○○
上列被告因恐嚇取財案件，經檢察官提起公訴（96年度偵字第10
533 號），本院判決如下：
    主  文
甲○○幫助犯恐嚇取財罪，累犯，處有期徒刑陸月，如易科罰金
，以新臺幣壹仟元折算壹日，減為有期徒刑月，如易科罰金，
以新臺幣壹仟元折算壹日。
    事  實
一、甲○○曾因竊盜及違反動產擔保交易法案件，經法院分別判
    處有期徒刑3 月、6 月及2 月確定，上開三罪合併定應執行
    刑為有期徒刑10月確定，於民國95年9月5日執行完畢。
二、甲○○明知交付自己之帳戶給他人使用，將可能使該帳戶成
    為不法集團利用作為取得恐嚇取財犯罪利得之工具，仍基於
    幫助他人恐嚇取財之不確定故意，於96年1 月18日至96 年1
    月24日間之某日，將其向臺灣郵政股份有限公司文心路郵局
    申請開立之帳號：00000000000000號帳戶（以下稱文心路郵
    局帳戶）所取得之存摺、印章、金融卡及密碼，在不詳地點
    ，交付某真實姓名、年籍不詳之人，再交由該人所屬之不法
    集團成員作為恐嚇取財之匯款帳戶使用。該不法集團成員取
    得上開帳戶之存摺、印章、金融卡及密碼後，即基於意圖為
    自己不法所有之犯意，於96年1 月24日上午9 時許，以電話
    向乙○○恐嚇稱：「你的小孩被綁架，須按指示匯款。」等
    語，致乙○○心生畏懼，而於當日將新臺幣（下同）20萬元
    匯入上開文心路郵局帳戶內。
    理  由
一、認定犯罪事實所憑之證據及理由
  (一)被告坦承有在文心路郵局開設帳號00000000000000號帳戶之
    事實，並有郵政存簿儲金立帳申請書影本、客戶歷史交易清
    單各1 份在卷可佐。
  (二)證人即告訴人乙○○於警詢及偵查中，就其被恐嚇之經過及
    金額證述甚詳，並有郵政國內匯款執據影本1 張在卷可稽。
  (三)綜上所述，被告所申請開立之文心路郵局帳戶，業遭不法集
    團成員供作對告訴人恐嚇取財之人頭帳戶使用等情，應堪認
    定。
二、對被告辯解之判斷：
  (一)被告矢口否認有將其文心路郵局帳戶資料交給他人使用，辯
    稱：其文心路郵局帳戶之存摺、印章及金融卡放在汽車內，
    其汽車停放在臺中市○○○路豐樂公園停車場被人敲破車窗
    後，竊取車內物品。其遭竊後，有向臺中市第五分局報案，
    有製作筆錄並取得報案三聯單云云。
  (二)被告於警詢中供稱：其文心路郵局帳戶之存摺、金融卡、印
    章於95年12月27日在臺中市○○○○路豐樂公園停車場遺失
    ，密碼文件放在存摺內亦一起遺失，其第二天即向郵局掛失
    ，掛失後第二天補發存摺，於96年1 月核發新金融卡云云。
    又於96年9 月12日偵訊時供稱：在豐樂公園遺失存摺等物後
    ，於92年12月27日有去郵局申請更改印鑑，補發晶片金融卡
    ，並於96年1 月18日領取新的金融卡，領取後就放在車子上
    ，都沒有再使用過，不知道是否有再遺失，其金融卡密碼是
    其生日及身分證號碼組合而成之631919或031919云云。復於
    本院準備程序供稱：其只有在開戶時申請晶片金融卡1 次而
    已，95年12月底在停車場遭竊後，其有打電話去郵局掛失，
    然並沒有補領新卡，也沒有申請補發存摺及更換印鑑，但有
    在95年12月29日及96年1 月4 日各提領現金10,000元云云，
    又於本院審理中改稱：其於95年12月27日有申辦更換印鑑，
    當時其只有丟掉印鑑而已，並沒有更換存摺及重新申請金融
    卡。且其總共打兩次電話去郵局掛失，第一次是96年1 月24
    日前一個星期，又於96年1 月24日打一次電話過去，郵局人
    員就說其帳戶已經變成警示帳戶云云。經核其於警詢、偵訊
    及本院中所言，前後反覆不一、相互矛盾，且經本院向臺中
    市警察局第五分局函詢結果，該局函覆稱並無被告之報案紀
    錄，此有該局97年1 月3 日中分五偵字第0960044081號函在
    卷可證，足認被告辯稱帳戶資料失竊乙節，顯屬不實。
  (三)被告於96年12月27日辦理掛失補副（含變更印鑑）及申請晶
    片卡，96年1 月18日核發晶片卡，同時申請語音系統，復於
    96 年1月24日口頭掛失，有臺灣郵政股份有限公司臺中郵局
    96 年8月14日中管字第0962102182號函、郵政儲金儲戶申請
    變更帳戶事項申請書影本、中華郵政股份有限公司金融卡申
    請書影本在卷可稽。又依卷附之客戶歷史交易清單所示，被
    告之帳戶於95年12月27日申請掛失補副以前，存款餘額僅有
    173 元，補發後被告於95年12月29日及96年1 月4 日各提領
    1 萬元款項，之後即未再使用該帳戶之存摺及金融卡，當時
    帳戶內之餘額僅有23元，則被告為何又於96年1 月18日申請
    增設語音系統？而被告帳戶於96年1 月18日重新核發金融卡
    後，翌日即有不正常之款項進出，即96年1 月19日，在高雄
    武廟郵局（004160）存入5,000 元，旋即在高雄正言郵局（
    004140）領出4,000 元；告訴人於96年1 月24日匯入20 萬
    元，旋即於同日在屏東厚生郵局（007122）遭提領，並於同
    日通報後而被列為警示戶。再者，金融卡之密碼為高度私密
    之個人資料，且現今金融卡密碼之數字均為六位數以上，是
    倘若非由本人所提供，則本人以外之人如何憑空猜測而取得
    其變更帳戶密碼後之正確密碼？況被告之密碼又為其生日及
    身分證號碼所組成，其用意即在方便記憶，豈有必須書寫在
    紙片上之理？凡此，均足以推斷被告之文心路郵局帳戶顯係
    其交付給不法集團成員使用。被告前開所辯，顯係事後卸責
    之詞，無可採信。
  (四)按刑法上之故意，分為直接故意（確定故意）與間接故意（
    不確定故意），「行為人對於構成犯罪之事實，明知並有意
    使其發生者」為直接故意；又「行為人對於構成犯罪之事實
    ，預見其發生而其發生並不違背其本意者」為間接故意。而
    金融帳戶可供款項之存匯、提領，一般人均可輕易申請開設
    ，並無任何資格條件之限制，倘有使用金融帳戶之正當用途
    ，自以使用其本人或可信賴之親友申請之帳戶，最為便利安
    全，始可避免帳戶名義人反悔或心存歹念，利用通知掛失止
    付、變更存戶印鑑章或換摺之方式，將帳戶內之款項提領一
    空，反致帳戶使用人蒙受損失。如非為犯罪等不法目的或為
    掩飾自己真實身份，並藉以逃避查緝，依常情並無捨棄自己
    申設帳戶而迂迴以花費金錢或以其他方法，向無相當信賴關
    係之陌生人取得帳戶使用之理。且近年來恐嚇取財、詐欺取
    財之犯罪類型層出不窮，該等犯罪多數均係利用他人帳戶作
    為犯罪所得財物之出入帳戶，業經媒體廣為披載，被告於本
    院審理時亦自承其知悉此情，是被告既知向陌生人購買、承
    租或其他方法取得帳戶者，多係欲藉該帳戶取得不法犯罪所
    得，且隱匿帳戶內資金之實際取得人之身份，以逃避追查，
    故被告對於交付上開文心路郵局之存摺、印章、提款卡及密
    碼給姓名年籍不詳之人使用，將可能被用來作為恐嚇取財等
    非法用途，應有所預見，且不違背其本意，惟被告猶仍提供
    上開帳戶給姓名年籍不詳之人使用，堪認被告確有容任該人
    將其上開帳戶作為恐嚇取財之匯款帳戶使用，而具有幫助他
    人犯恐嚇取財罪之不確定故意。
三、論罪科刑之理由
  (一)被告所為係犯刑法第30條第1 項、第346 條第1 項之幫助恐
    嚇取財罪，應依同法第30條第2項之規定減輕其刑。
  (二)被告曾因竊盜及違反動產擔保交易法案件，經法院分別判處
    有期徒刑3 月、6 月及2 月確定，上開三罪合併定應執行刑
    為有期徒刑10月確定，於95年9 月5 日執行完畢，有臺灣高
    等法院被告前案紀錄表在卷可按，被告於5 年以內故意再犯
    本件有期徒刑以上之罪，為累犯，應依刑法第47條第1 項之
    規定加重其刑。並依法先加後減之。
  (三)審酌被告犯罪之動機、目的、手段，告訴人匯入之款項達20
    萬元，犯罪所生之危害非輕，且被告犯罪後一再設詞飾卸，
    毫無悔意，犯後態度不佳等一切情狀，量處如主文所示之刑
    ，並諭知易科罰金之折算標準。被告犯罪時間在96年4 月24
    日前，合於減刑條件，應依中華民國96年罪犯減刑條例第2
    條第1 項第3 款之規定減其刑期二分之一，並就減得之刑諭
    知易科罰金之折算標準。
四、適用之法律
  (一)刑事訴訟法第299條第1項前段。
  (二)中華民國96年罪犯減刑條例第2 條第1 項第3 款、第7 條、
    第9 條。
  (三)刑法第30條第1 項、第346 條第1 項、第30條第2 項、第47
    條第1 項、第41條第1 項前段。
  (四)刑法施行法第1條之1。
中    華    民    國    97    年    4     月    16    日
                刑事第八庭  審判長法  官  林慧英
                                  法  官  簡源希
                                  法  官  陳慧珊
上正本證明與原本無異。
如不服本判決，應於判決送達後10日內向本院提出上訴狀（應附
繕本），上訴於臺灣高等法院臺中分院。
                                  書記官  施玉卿
中    華    民    國    97    年    4     月    16    日
【附錄本案論罪科刑法條】
刑法第346條第1項：
意圖為自己或第三人不法之所有，以恐嚇使人將本人或第三人之
物交付者，處6 月以上5 年以下有期徒刑，得併科1 千元以下罰
金。


司法院資訊處製作；財團法人民間司法改革基金會備份。
